【裁判字號】    91,易,4015
【裁判日期】    920305
【裁判案由】    偽造文書
【裁判全文】
臺灣高雄地方法院刑事判決                        九十一年度易字第四一五號
    公  訴  人  臺灣高雄地方法院檢察署檢察官
    被      告  乙○○
右列被告因偽造文書案件，經檢察官提起公訴（九十一年度偵字第二二一六五號），
本院判決如左：
    主  文
乙○○明知為不實之事項，而使公務員登載於職務上所掌之公文書，足以生損害於公
眾及他人，處拘役拾日，如易科罰金，以佰元折算壹日。
    事  實
一、乙○○與甲○○二人係夫妻，感情素有不睦。乙○○明知甲○○於九十年九月十
    五日前七至十日左右，暫居其姊位在高雄縣大社鄉○○路一六二巷八號之住所，
    並無失蹤情事，竟基於使公務員身分之警察登載不實事項之故意，於九十年九月
    十五日上午十時三十分許，向高雄縣警察局岡山分局前鋒派出所謊報甲○○為失
    蹤人口，致警員登載不實之事項於所掌「受理查尋人口案件登記表」、「查尋人
    口作業－個別查尋報表」等公文書上，足生警政機關對人口管理之正確性及甲○
○之權益。嗣於同年十月五日經高雄市政府警察局楠梓分局在高雄市區以失蹤人
    口為由查獲始知上情。
二、案經甲○○訴請臺灣高雄地方法院檢察署檢察官偵查起訴。
    理  由
一、訊據被告乙○○固不否認於右開時地向高雄市政府警局岡山分局前鋒派出所申報
    其妻甲○○為失蹤人口等情，然矢口否認知悉告訴人甲○○之去處，辯稱：甲○
    ○當時已離家出走一個多星期，其不知甲○○人在何處，才會去報案云云。惟查
    ，告訴人甲○○曾於九十年九月三日、十一日及被告申報失蹤人口後之同年月二
    十二日、二十六日，因感冒、腹痛等疾患，前往九大聯合診所診療，此有該診所
    九十年十一月二十四日出具之診斷證明書一紙在卷可查。而九大聯合診所係位在
    高雄市楠梓區○○○路二六０號，與被告住所即高雄市楠梓區○○○路三九之三
    號，距離不過數百公尺，且距離被告與告訴人甲○○所約定之共同住所高雄縣岡
    山鎮○○街五十五號三樓處，亦僅數公里之距離，並非甚遠，倘甲○○有意離家
    出走，何須在其與被告生活圈範圍內之楠梓地區就醫？是被告辯稱其妻甲○○離
    家出走云云，實非可信。再查，告訴人甲○○係住在其姊位在高雄縣大社鄉○○
    路一六二巷八號之住所處乙節，除經告訴人甲○○指述甚詳外，並經被告於本院
    審理中供稱：「我在九十年八月二十四日後請假一週，並在請假期間將門鎖換掉
    ，她有在門外敲門，但因為甲○○無法將其行蹤交代清楚，我才不願意開門。後
    來我猜想甲○○一定是在她姊姊家中，原先我去的時候沒有看到她，後來才確定
    她在該處，我和弟弟前往該處想帶她回家，但甲○○不肯」等語，此有本院九十
    二年一月十三日之審理筆錄一件在卷可佐。由被告此等供述，可見被告於九十年
    八月底至九月初，即知悉被告所在，並曾前往該處要求告訴人甲○○返家，告訴
    人之指述，自非子虛。綜上，顯見被告明知其妻甲○○並未離家出走，竟仍向高
    雄縣政府警察局岡山分局前鋒派出所申報甲○○為失蹤人口，且有受理查詢失蹤
    人口案件登記表、查尋人口作業－個別查尋報表各一件在卷可查。本件事證明確
    ，被告犯行足堪認定。
二、按「受理查詢失蹤人口案件登記表」、「查尋人口作業－個別查尋報表」均為警
    政機關之公務員職務上所掌之公文書，該管公務員對於此項失蹤人口登記申請事
    項並無實質審查之權，被告明知其妻甲○○係居住在其姊位在高雄縣大社鄉之前
    開住所，並未失蹤，竟向警察機關謊報其妻為失蹤人口，而使公務員將此不實事
    項登載於失蹤人口登記簿，是核被告所為，係犯刑法第二百十四條之使公務員登
    載不實公文書罪。爰審酌被告對夫妻間細故糾紛，未能理性溝通解決，竟謊報其
    妻為失蹤人口，致影響警政機關對人口管理之正確性並損及被害人之權益，惟念
    被告犯罪後坦承部分犯行，態度良好等一切情狀，量處如主文所示之刑，並諭知
    易科罰金之折算標準。
據上論斷，應依刑事訴訟法第二百九十九條第一項前段，刑法第二百十四條、第四十
一條第一項，罰金罰鍰提高標準條例第一條前段、第二條，判決如主文。
本案經檢察官黃建銘到庭執行職務。
中    華    民    國    九十二    年      三      月          五        日
                                  臺灣高雄地方法院刑事第七庭
                                      法  官  汪  怡  君
右為正本，係照原本作成，證明與原本無異。
如不服本判決，應於送達後十日內，向本院提出上訴狀。
                                      書記官  李  梅  芬
中    華    民    國    九十二    年      三      月          六        日


司法院資訊處製作；財團法人民間司法改革基金會備份。
